臺灣臺北地方法院刑事裁定　
111年度聲字第1664號
聲  請  人
即  被  告  張芝菡

                    籍設臺北市○○區○○路0段000號0樓(臺北○○○○○○○○○)

上列聲請人因妨害名譽等案件（本院111年度自字第5號），聲請
法官迴避，本院裁定如下：
    主  文
聲請駁回。
    理  由
一、聲請意旨詳如推事迴避狀所載（如附件）。
二、按司法審判，必須獨立，為避免行政權等外力干涉或介入，
    設有法定法官原則；復為期審判能夠客觀、公正，創有法官
    迴避制度。而當事人聲請法官迴避，以有刑事訴訟法第18條
    第1款、第2款所列情形之一者為限，亦即，法官須有刑事訴
    訟法第17條各款所列應自行迴避，不得執行職務之情形而不
    自行迴避；或除該等情形以外，足認其執行職務有偏頗之虞
    者，當事人始得聲請法官迴避。若僅以己意揣測，或對法官
    的指揮訴訟或訊問方式不滿，均不得據為聲請的理由。其中
    ，所稱「足認其執行職務有偏頗之虞者」，係指法官與訴訟
    關係人具有故舊、恩怨等關係，其審判恐有不公平而言，一
    般係以通常的人所具有的客觀、合理觀點，對於該承辦法官
    是否能為公平的裁判，足以產生懷疑，作為判斷標準，而非
    僅依當事人片面、主觀作判斷。至於訴訟上的指揮，乃專屬
    於法院的職權，當事人的主張、聲請，祇供法院判斷參考，
    不生法院不採納其主張或否准其聲請，即謂有偏頗之虞，並
    以此憑為聲請法官迴避之依據（最高法院106年度台抗字第8
    99號裁定意旨參照）。
三、經查：
　㈠查聲請人即被告張芝菡聲請本院承辦111年度自字第5號反訴
    部分之審判長法官林虹翔、法官卓育璇、法官張敏玲（下合
    稱合議庭法官）迴避部分
  ⒈按除簡式審判程序、簡易程序及第376條第1項第1款、第2款
    所列之罪之案件外，第一審應行合議審判，此規定於自訴程
    序亦有準用，刑事訴訟法第284條之1、第343條分有明文。
    查111年度自字第5號反訴部分由聲請人於111年度自字第5號
    自訴程序中提出，且反訴事實既係包括非刑事訴訟法第376
    條第1項第1款、第2款所示之誣告罪，即應由審判長法官林
    虹翔、法官卓育璇、法官張敏玲合議審理，業經本院依職權
    查證明確。是以本院於111年7月6日所為111年度自字第5號
    反訴部分判決，既係由合議庭法官依法審判所為，自無偽造
    公文書甚明。
　⒉且查，上開反訴部分既係依刑事訴訟法第329條第2項、第343
    條、第307條之規定，不經言詞辯論為之，尚未進行審理程
    序調查相關證據以形成心證，而為實質審理，尚難認有聲請
    人所指合議庭法官已有預斷成見，甚或同謀損害聲請人之審
    級利益、訴訟權益及訴訟利益，況將來對裁判結果倘有不服
    ，聲請人仍可透過審級程序救濟，保障其審級利益。從而，
    上開聲請意旨難認有理由。
　⒊按同一案件經檢察官依第228條規定開始偵查者，不得再行自
    訴。但告訴乃論之罪，經犯罪之直接被害人提起自訴者，不
    在此限。於開始偵查後，檢察官知有自訴在先或前項但書之
    情形者，應即停止偵查，將案件移送法院。但遇有急迫情形
    ，檢察官仍應為必要之處分，刑事訴訟法第323條定有明文
    。查自訴人張靜就聲請人涉犯刑法第309條第1項之公然侮辱
    及同法第310條第1項之誹謗罪嫌提起自訴，依同法第314條
    規定，乃告訴乃論之罪，其後檢察官亦就同一事實移送本院
    併案審理，有臺灣臺北地方檢察署111年2月21日北檢邦為11
    1偵2927字第1119014893號函在卷可參，尚難認有何應類推
    刑事訴訟法第319條第3項規定之情形，聲請意旨所指聲請合
    議庭法官迴避之理由，應係聲請人對現行刑事訴訟法規定、
    進行方式及訴訟指揮權限之片面解讀與個人主觀意見，並非
    基於客觀可信之事實導致一般通常之人均可能因此懷疑法官
    不能為公平裁判，核與刑事訴訟法第18條第2款聲請迴避之
    事由不符。
　㈡查聲請人聲請本院承辦111年度自字第5號自訴部分之法官張
    敏玲（下稱承審法官）迴避部分
　⒈經本院依職權調閱本院111年度自字第5號妨害名譽案件刑事
    卷宗全卷筆錄及法庭錄音，未有承審法官當庭三度對聲請人
    咆哮、恫嚇及侮辱，抑或有何指述自訴人得基於臆測提出自
    訴。故卷內查無任何之具體事實，可認承審法官與聲請人發
    生爭執，將來執行職務有如何偏頗之虞，聲請人上開聲請意
    旨所言，主觀上或對於承審法官之訊問方法有所不滿，依上
    揭說明均難認有偏頗之虞，從而聲請人出諸自己主觀之判斷
    ，認定承審法官執行職務顯有偏頗之虞，尚屬無據。　　
　⒉按被告於審判中得預納費用請求付與卷宗及證物之影本。但
    卷宗及證物之內容與被告被訴事實無關或足以妨害另案之偵
    查，或涉及當事人或第三人之隱私或業務秘密者，法院得限
    制之，刑事訴訟法第33條第2項定有明文。查聲請人固於111
    年8月29日具狀聲請付與卷證影本，承審法官就聲請人聲請
    付予卷證影本部分，已准予聲請人預納費用後付予卷證影本
    。另就被告聲請檢閱卷證部分，雖未予准許，然已說明其不
    予准許之理由，此屬承審法官針對本案程序事項所為之決定
    ，屬其訴訟指揮之一環，尚難僅以其不准許聲請人檢閱卷證
    乙節，即認其執行職務有所偏頗。　
　⒊且按書記官收受被告聲請檢閱卷證或付與卷證影本聲請狀，
    應即報請法官審核，並副知檢察官。法院認聲請卷證之內容
    與被告被訴事實無關，或足以妨害另案之偵查，或涉及當事
    人或第三人之隱私或業務秘密，或屬已塗銷之前案紀錄及有
    關資料者，得限制之，刑事訴訟閱卷規則第22條第1項、第3
    項參照。是自訴人及利害關係人之年籍資料，難認與聲請人
    被訴事實有關，法院依法本得限制，如聲請人聲請付與卷證
    影本之光碟有不清晰或被反黑處理，致防礙其訴訟防禦者，
    尚得再為聲請另行交付完整清晰內容的光碟，抑或聲請人認
    係法院限制閱卷而有不服，亦可依刑事訴訟法第33條第4項
    提起抗告，聲請人既未提起抗告，尚難認承審法官執行職務
    有所偏頗。
　㈢至聲請人聲請書記官迴避部分，依刑事訴訟法第25條第2項規
    定，應由所屬法院院長裁定之（此部分業由本院另以111年
    度聲字第1668號裁定在案），故非屬本案審酌範圍，併此敘
    明。
  ㈣綜上所述，聲請人所執各端，無非為其個人主觀之感受與判
    斷，在客觀上尚難足以使人懷疑合議庭法官、承審法官有不
    能公平執行職務之情事，而遽認有何執行職務有偏頗之虞，
    是本件聲請為無理由，應予駁回。
四、據上論斷，應依刑事訴訟法第220條、第21條第1項，裁定如
    主文。　　
中　　華　　民　　國　　111 　年　　11　　月　　29　　日
　　　　　　　　　刑事第十四庭  審判長法　官  歐陽儀
　　　　　　　　　
　　　　　　　　　                    法  官  趙書郁
　　　　　　　　　　
　　　　　　　　　                    法  官  吳明蒼
以上正本證明與原本無異。
如不服本裁定，應於送達後5日內，向本院提出抗告狀。
　　　　　　　　　　　　　　　　書記官　陳韻宇
中　　華　　民　　國　　111 　年　　11　　月　　29　　日
附件：推事迴避狀。